臺灣屏東地方法院民事裁定              100年度訴字第358號
原      告  施秀雄
上列當事人間請求侵權行為損害賠償事件，本院裁定如下：
    主  文
原告應於本裁定送達後十日，具狀或到院補正如附件所示之事項
。
    理  由
一、按提起民事訴訟應依民事訴訟法第77條之13規定繳納裁判費
    ，此為必須具備之程式。又按當事人書狀，除別有規定外，
    應記載下列各款事項：當事人姓名及住所或居所；當事人為
    法人或其他團體者，其名稱及事務所或營業所；有法定代理
    人、訴訟代理人者，其姓名、住所或居所，及法定代理人與
    當事人之關係，起訴應以訴狀表明當事人及法定代理人、訴
    訟標的及其原因事實、應受判決事項之聲明，提出於法院；
    書狀不合程式或其他欠缺者，審判長應定期間命其補正；因
    命補正欠缺，得將書狀發還，如當事人住居法院所在地者，
    得命其到場補正；原告之訴，起訴不合程式或不備其他要件
    者，法院應以裁定駁回之；但其情形可以補正者，審判長應
    定期間先命補正；民事訴訟法第116 條、第121 條、第244
    條、第249 條第6 款分別定有明文。再者，所謂「訴之聲明
    」，為請求判決之結論，即當事人請求法院應為如何判決之
    聲明，如當事人獲勝訴判決，該聲明即成為判決主文，成為
    將來據以強制執行之依據及範圍，是以訴之聲明，須明確特
    定，不得附以條件（如：被告應給付原告新臺幣【下同】5
    萬元。）。又所謂「訴訟標的」，係指原告起訴主張或否認
    之法律關係，欲法院對之加以裁判者而言，惟原告縱使表明
    特定法律關係作為訴訟標的，然仍需配合原告所主張之原因
    事實，始得判斷實際所特定之訴訟標的為何（如：原告僅於
    書狀中表明依消費借貸法律關係，請求被告返還5 萬元，雖
    就訴訟標的表明為「消費借貸法律關係」，然僅係抽象之法
    律關係，尚無從具體特定，而需併為記載「被告於某年月日
    向原告借款5 萬元，約定某年月日清償，迄已屆期仍未給付
    」等原因事實，始能認為就訴訟標的及其原因事實有完整之
    記載。），且所謂的原因事實，並非法律所載之要件事實，
    而係該當法規要件事實之具體生活事實而言（如原告書狀記
    載「被告於於某年月日開車過失撞傷原告，造成原告受有手
    部擦傷。」，其中「過失」僅係法規要件事實，並非具體生
    活事實，而宜記載「被告於於某年月日開車闖越紅燈撞傷原
    告，造成原告受有手部擦傷。」，該「闖越紅燈」即屬該當
    法規要件事實（過失）之具體生活事實。）。
二、本件原告於100 年6 月16日之起訴狀記載「被告（按原告誤
    載為「原告」，以下亦同）施文彬等人民國98年4 月15日當
    時在屏東地方法院民事第二庭目口大聲公然辱罵原告（按原
    告誤載為「被告」，以下亦同）施秀雄及施瑜涵父女二人，
    宣揚要取得被告土地新圍段352 之25地號土地，法院警察出
    面阻止才結束辱罵」等語，然於100 年7 月1 日具狀，則書
    狀內容則原因事實則增加為「一、被告施文彬、施文舜、施
    日麗、李施明鏡等四人有過共同、有過各人恐嚇原告施秀雄
    將私人土地，鹽埔鄉○○段352 之25地號土地，分配歸被告
    施文彬等四人取得。二、被告施日麗民國98年間在屏院民事
    調解庭調解不成立時，在屏院民事庭，恐嚇施秀雄要取得分
    配施秀雄私人土地新圍段352 之25地號土地。三、被告李施
    明鏡於民國98年4 月15日，在屏院民事第二庭門口，辱罵要
    取得分配施秀雄私人的土地352 之25地號土地，民國100 年
    5 月26日，李施明鏡來到施秀雄住處辱罵施秀雄，恐嚇要提
    告分取施秀雄私人新圍段352 之25地號土地。四、被告施文
    彬，同是施文舜之代理人，民國99年3 月10日上午10時當時
    在屏院民事第二庭門口與施秀雄見面，施文彬公然大聲恐嚇
    施秀雄及女兒施瑜涵父女兩人，揚言要取得分配施秀雄私人
    土地新圍段352 之25地號土地。法院警察出面阻止才結束辱
    罵。」等語，無從確定原告主張被告等侵害原告人格權之次
    數，究為5 次（即內載一之原因事實1 次、二之原因事實1
    次、三之原因事實2 次及四之原因事實1 次）或3 次（即內
    載三之原因事實2 次及四之原因事實1 次），亦未說明各次
    損害金額為若干。又原告二次書狀內所載「恐嚇」、「辱罵
    」等語，僅是法律要件事實，就該當「恐嚇」、「辱罵」要
    件事實之具體生活事實，並非為完足之記載。為此裁定命原
    告補正如附件所示之事項。
三、茲依民事訴訟法第249條，裁定如主文。
中    華    民    國   100    年    8     月    12    日
                  民事第一庭    法  官  曾吉雄
附件：
一、原告主張被告等侵害原告人格權之次數，究為5 次（即內載
    一之原因事實1 次、二之原因事實1 次、三之原因事實2次
    及四之原因事實1 次）或3 次（即內載三之原因事實2 次及
    四之原因事實1 次），且各次損害金額為若干？
二、原告書狀所載「恐嚇」、「辱罵」等語，其具體生活事實為
    何？
以上正本係照原本作成。
本裁定不得抗告。
中    華    民    國   100    年    8     月    12    日
                                書記官  許倬維